最高法院刑事判決　　　　　　九十四年度台上字第六０五九號
　　上訴人　台灣高等法院台南分院檢察署檢察官
　　被　告　甲○○
　　　　　　　　　　之2
　　　　　　　　　　（另案在台灣台南監獄執行中）
上列上訴人因被告違反毒品危害防制條例案件，不服台灣高等法
院台南分院中華民國九十四年九月十四日第二審更審判決（九十
四年度重上更(三)字第二五九號，起訴案號：台灣台南地方法院檢
察署八十九年度偵字第六四四三、六五八三號），提起上訴，本
院判決如下：
    主  文
原判決撤銷，發回台灣高等法院台南分院。
    理  由
本件原判決以：公訴意旨略稱被告甲○○與李世仁（業經原審判
決幫助販賣第二級毒品未遂罪刑確定）共同並基於概括之犯意聯
絡，連續以0000000000號行動電話為聯絡工具，於民
國八十九年五月間，在台南市安南區等處，多次販賣第二級毒品
安非他命予不詳姓名人，嗣於八十九年（起訴書誤載為八十八年
）五月二十九日凌晨三時十分許，在台南縣永康市○○○路六十
八號，其等以上開電話聯絡朱昌明至上址，以半錢一小包新台幣
（下同）二千五百元之價額販賣安非他命予朱昌明時，為警查獲
，扣得毒品安非他命四小包（重七．八公克）、海洛因三小包（
重二．五公克）、含毒品殘渣空袋六只、販賣毒品所用塑膠空袋
九十七只、0000000000號行動電話一具及電話ＩＣ卡
五片等情，因認被告甲○○涉犯毒品危害防制條例第四條第二項
之販賣第二級毒品罪嫌。但經原審審理結果，認為不能證明被告
犯罪，因而撤銷第一審關於被告販賣第二級毒品部分之科刑判決
（被告另被訴販賣第一級毒品海洛因，涉犯毒品危害防制條例第
四條第一項之罪嫌部分，業經原審依持有第一級毒品判處罪刑確
定），改判諭知其無罪，固非無見。
惟按：審理事實之法院，對於與被告被訴事實有關之證據，應從
各方面詳予調查，以期發現真實，苟有與待證事實相關之證據尚
未查竣，即難為有利或不利於被告之判斷。經查：一、本件係朱
昌明持有第二級毒品安非他命為警查獲，經警授意其撥打被告使
用之0000000000號行動電話與被告聯絡欲購買安非他
命後，在上述約定地點當場查獲前來與朱昌明交易毒品之被告及
李世仁等情，此查獲經過，有台南市警察局第四分局刑事案件移
送報告書（八十九年五月二十九日南市警四刑偵字第三八○號）
記載可稽，並經證人即承辦警員方啟明、林國銘證述在卷。徵之
李世仁供證當時被告確實要伊取出毒品，及查獲之安非他命及海
洛因均為被告所有等語；且朱昌明於第一審證述伊與被告交易過
程「與警訊筆錄是一樣的」，及被告拿出毒品給伊看時，其等即
為警逮捕；被告亦供承伊當時叫李世仁幫伊拿出毒品讓伊交給朱
昌明看，該毒品安非他命一包確為伊所有各等語（見第一審卷第
六七、六八、八二、一○五、一二○、一三一頁），倘被告當時
並非係與朱昌明交易毒品，焉有多此一舉在約定地點與朱昌明碰
面，並囑咐李世仁拿出毒品給朱昌明看之必要，是以警員方啟明
、林國銘上開於第一審證述查獲被告交易毒品之過程，即似非無
稽。又原判決以朱昌明之警詢筆錄經原審勘驗警詢錄音之結果，
朱昌明係照筆錄唸，中間有停頓及切斷情形，疑其製作過程有瑕
疵及所供不具可信性，乃認該警詢筆錄無證據能力；然朱昌明嗣
於第一審既稱其與被告交易過程「與警訊筆錄是一樣的」，此部
分供詞究竟可否採取，亦非無斟酌之必要。原審未遑詳酌上述事
證，深入究明實情，遽為被告有利之認定，自嫌調查職責未盡。
二、按刑事偵查技術上所謂之「釣魚」者，係指對於原已犯罪或
具有犯罪故意之人，以設計引誘之方式，使其暴露犯罪事證，而
加以逮捕或偵辦者而言。而所謂「陷害教唆」者，則指行為人原
不具犯罪之故意，純因司法警察之設計教唆，始萌生犯意，進而
實施犯罪構成要件之行為者而言。前者（即「釣魚」），純屬偵
查犯罪技巧之範疇，並未違反憲法對於基本人權之保障，且於公
共利益之維護有其必要性存在，故依「釣魚」方式所蒐集之證據
資料，原則上非無證據能力。本件係朱昌明經綽號「阿輝」者之
告知，知悉被告有在販賣毒品，乃配合警方以行動電話聯絡被告
碰面，被告隨即前往約定地點，並出示毒品，尚未完成毒品交易
即為警查獲等情，已有上述查獲過程可憑。雖被告於警詢供稱：
朱昌明與伊碰面時，問伊是否有辦法調半兩安非他命，伊回稱沒
有，但其又稱「朱昌明打電話給我時，我請他直接到查獲地點」
，李世仁亦稱：「約二時三十分許有人打電話給甲○○，我在旁
邊聽到甲○○叫對方過來，來了再說」云云（見本案南市警四刑
偵字第三八○號卷第三、四頁）；如果無訛，被告果真無意販賣
毒品，衡情對於朱昌明以電話聯絡欲購買毒品，理應於電話中予
以回絕即可，何需與之相約見面，並出示毒品。是以被告上開毒
品交易之行為，能否謂其原不具販賣毒品之犯意，而係出於警方
之設計教唆，自饒有詳求之餘地。原審未審酌及此，以本件不能
證明被告原具販賣毒品之犯意，被告係受陷害教唆，而認不能成
立販賣第二級毒品罪，採證認事自難認允洽。以上或為上訴意旨
所指摘，或為本院得依職權調查之事項，應認原判決仍有撤銷發
回更審之原因。
據上論結，應依刑事訴訟法第三百九十七條、第四百零一條，判
決如主文。
中　　華　　民　　國　九十四　年　十一　　月　　三　　日
                      最高法院刑事第八庭
                          審判長法官  呂　潮　澤
                                法官  吳　昆　仁
                                法官  孫　增　同
                                法官  趙　文　淵
                                法官  吳　　　燦
      本件正本證明與原本無異
                                      書  記  官
中　　華　　民　　國　九十四　年　十一　　月　　七　　日
                                                      Ｋ
